【裁判字號】    95,交聲,215
【裁判日期】    950908
【裁判案由】    聲明異議
【裁判全文】
臺灣高雄地方法院交通事件裁定         95年度交聲字第215號
原處分機關  交通部公路總局屏東監理站
異  議  人
即受處分人  甲○○
上列受處分人因違反道路交通管理處罰條例案件，對於交通部公
路總局屏東監理站民國95年3 月21日所為之屏監違字第裁82-B00
000000號裁決，聲明異議，本院裁定如下：
    主  文
原處分撤銷。
甲○○汽車駕駛人，行經有燈光號誌管制之交岔路口闖紅燈，處
罰鍰新臺幣肆仟伍佰元，並記違規點數參點。
違反道路交通管理處罰條例第60條第1 項部分，不罰。
    理  由
一、異議意旨略以：異議人即受處分人甲○○，遭高雄市政府警
    察局以異議人於民國94年9 月18日夜間8 時5 分許，駕駛車
    牌號碼XT9-323 號重型機車，行經高雄市○○路及大成路交
    岔路口時，有紅燈右轉（即闖越紅燈）及經警鳴笛指示不停
    車受檢而逃逸之交通違規行為，因而掣發舉發違反道路交通
    管理事件通知單（下稱舉發通知單），嗣於95年3 月11日由
    交通部公路總局屏東監理站開立裁決書，處罰異議人新臺幣
    （下同）1 萬500 元之罰鍰，惟異議人於前開時、地，並未
    騎乘機車行經上開路口，實無裁決書所示之交通違規行為，
    且異議人係與父母一起住在高雄市○○區○○路161 號之住
    所，未住在屏東縣屏東市○○○街55巷8 號之戶籍地，未曾
    收受本案之舉發違反道路交通管理事件通知單，詎原處分機
    關未予詳查即為裁決，實有違誤，爰依法提出異議等語。
二、按汽車駕駛人，行經有燈光號誌管制之交岔路口闖紅燈者，
    處1800元以上5400元以下罰鍰，並記違規點數3 點，修法前
    之道路交通管理處罰條例第53條、第63條第1 項第3 款分別
    定有明文，嗣道路交通管理處罰條例於94年12月28日修正公
    布，並於95年7 月1 日施行，修正後之該條例第53條，除保
    留上開規定外，並增訂第2 項：「前項紅燈右轉行為者，處
    新臺幣600 元以上1800元以下罰鍰」之規定。而行為後法律
    或自治條例有變更者，適用行政機關最初裁處時之法律或自
    治條例，但裁處前之法律或自治條例有利於受處罰者，適用
    最有利於受處罰者之規定，行政罰法第5 條定有明文。本件
    異議人經原處分機關認定其於94年9 月18日有紅燈右轉之闖
    紅燈交通違規行為，嗣於95年3 月1 日為本件裁罰，時間均
    在前揭修正之道路交通管理處罰條例開始施行前，從而，修
    正後之道路交通管理處罰條例第53條第2 項雖有利於異議人
    ，然揆諸上開行政罰法第5 條規定，若認異議人確有裁決書
    所指之紅燈右轉違規行為，仍應依修正前之道路交通管理處
    罰條例第53條對異議人為裁罰。次按，送達應於受送達人之
    住居所、事務所或營業所為之；而於應送達處所不獲會晤應
    受送達人時，得將文書付與有辨別事理能力之同居人、受僱
    人或應送達處所之接收郵件人員；又應受送達人或其同居人
    、受僱人、接收郵件人員無正當理由拒絕收領文書時，得將
    文書留置於應送達處所，以為送達；如不能依行政程序法第
    72條、第73條規定為送達者，得將文書寄存送達地之地方自
    治或警察機關，並作送達通知書2 份，1 份黏貼於應受送達
    人住居所、事務所、營業所或其就業處所門首，另1 份交由
    鄰居轉交或置於該送達處所信箱或其他適當位置，以為送達
    。前項情形，由郵政機關為送達者，得將文書寄存於送達地
    之郵政機關。寄存機關自收受寄存文書之日起，應保存3 個
    月，行政程序法第72條第1 項前段、第73條第1 項、第3 項
    、第74條，分別定有明文。是寄存送達為法定送達方式之一
    ，若寄存送達已符合行政程序法所定要件，自生合法送達效
    力，無從以應受送達人未親自收受送達，即謂該寄存送達不
    生效力。
三、經查，異議人上開行經有燈光號誌管制之交岔路口闖紅燈之
    違規事實，業據證人即舉發本件交通違規之員警乙○○於本
    院審理中證述：伊當時在高雄市○○路與大成路交岔路口靠
    東側南邊2 、30公尺處執勤，發現本件違規車輛時，東西向
    的五福路是綠燈，南北向的大成路則是紅燈，結果有1 個年
    輕人搭載1 名女子，騎乘上開機車，原本沿大成路行駛，嗣
    即紅燈右轉往東方向（高雄市五福橋方向）行駛，伊見狀要
    將之攔停，但該車未依伊指示停車接受稽查，伊遂記下該機
    車之車號及顏色，印象中，該車係黑色的大型機車，是可以
    打擋的機車，又伊記下車號後，有回去查詢電腦車籍資料以
    為核對，確認無誤後，才開單舉發等語（見本院95年5 月11
    日調查筆錄）明確，並有證人乙○○於發覺本件交通違規時
    ，當場記載違規車輛車牌號碼、顏色、外觀特徵之便條紙在
    卷可稽。雖異議人辯稱：伊住處及學校均未在上開違規地點
    附近，不可能在該地點違規，而證人乙○○證述違規車輛係
    125CC 的車輛，伊機車則係200CC ，2 者有顯著不同，是證
    人乙○○應係誤記違規車輛車號，方會錯認伊係違規駕駛云
    云。然衡以常情，一般人之活動地點不可能僅限於自己住處
    、學校附近，舉凡生活上各種正常事務，諸如用餐、購物、
    休憩、參與活動等，均會發生使自己至住家、學校以外區域
    活動之情形，而參以異議人於本院審理中陳稱：伊不記得伊
    當日有無到過違規地點等語（見本院95年5 月11日調查筆錄
    ），顯見異議人亦與一般人相同而無例外（否則其應係辯稱
    未曾到過違規地點），是異議人以違規地點非在其住家、學
    校附近，而辯稱其未為本件交通違規乙節，即無可採；又證
    人乙○○於本院審理中，雖證述違規機車係125CC 之機車，
    然其此一陳述，僅在強調違規車輛係與一般常見之不需打檔
    機車不同，且依當時情狀，證人乙○○首應處理之事務，乃
    在記下違規車輛之車牌號碼，自無法苛求其能精準判斷違規
    車輛究係125CC 或200CC ，此外，證人乙○○所述違規機車
    之外觀、顏色，均與異議人上開車牌號碼XT9-323 號重型機
    車相符，此為異議人所不否認，足徵證人乙○○所記下之違
    規車輛車號並無違誤，故異議人所辯此節，亦無可採。綜上
    ，異議人於前開時、地，騎乘車牌號碼XT9-323 號重型機車
    ，行經有燈光號誌管制之交岔路口而闖紅燈行駛之交通違規
    事實，堪以認定。
四、關於異議人有無本件拒絕停車接受稽查而逃逸之交通違規行
    為部分，證人乙○○於本院審理中證述：伊見到前開機車紅
    燈右轉後，有在前方鳴笛指示停車，然該機車沒有任何反應
    ，很自然地向前直行離去等語（見本院95年5 月11日調查筆
    錄），則依證人所述，異議人並無倉皇離去違規現場之情，
    要與一般人故意拒絕接受稽查之反應不同；再佐以異議人在
    違規右轉後，係行駛於號誌為綠燈之五福路上，而衡諸常理
    ，當時五福路既係綠燈可通行之狀態，當同時會有許多車輛
    在該道路上行駛，則異議人是否能注意到證人乙○○係在對
    其實施攔停，亦非無疑。是依卷內所存證據，尚難證明異議
    人有拒絕停車接受稽查而逃逸之故意，自難遽認其有此一交
    通違規行為。
五、至本件舉發通知單是否有合法送達乙節，查本件係採逕行舉
    發方式為舉發，而舉發通知單之送達處所為「屏東縣屏東市
    ○○○街55巷8 號」，於94年9 月27日，因為送達之郵政機
    關在該處所未能會晤應受送達人或其同居人、受僱人、應送
    達處所之接收郵件人員，遂製作2 份送達通知書，1 份黏貼
    於上開處所門首，另1 份則交由鄰居轉交，並將該舉發通知
    單寄存於屏東勝利路郵局等情，有本件送達證書在卷可稽，
    而上開「屏東縣屏東市○○○街55巷8 號」之處所，於本件
    舉發通知單送達時，為異議人戶籍地之事實，有異議人之戶
    政查詢資料附卷可證，並為異議人所不否認，堪以認定。異
    議人既設籍於上開處所，並具狀陳稱：伊曾居住於上開處所
    ，嗣遷至高雄市○○區○○路161 號居住，但異議人之祖父
    母仍然在隔2 門號之「屏東縣屏東市○○○街55巷4 號」居
    住，若有信件寄至屏東縣屏東市○○○街55巷8 號，均會由
    渠等代收轉交與伊等語，足見前揭「屏東縣屏東市○○○街
    55巷8 號」之處所，要係異議人得收受送達之住所無訛，而
    本件寄存送達，並符合前開行政程序法第74條所定之要件，
    則本件舉發通知單，自已合法送達異議人，異議人辯稱本件
    舉發通知單未合法送達乙節，並無可採。
六、綜上所述，異議人並無本件拒絕停車接受稽查而逃逸之交通
    違規行為，原處分機關未慮及上情遽予裁罰，尚有未洽，本
    件異議人此部分之異議為有理由，原處分此部分自應予以撤
    銷，另諭知異議人不罰。另異議人雖有本件之行經有燈光號
    誌管制交岔路口闖紅燈之交通違規行為，惟異議人此一違反
    道路交通管理處罰條例第53條規定之行為，依同條例第63條
    第1 項第3 款規定，除處罰鍰外，並應記違規點數3 點，然
    原處分機關卻漏未對異議人記點，是應由本院將原處分此部
    分撤銷，並自為裁定如主文第2 項所示。
七、據上論斷，應依道路交通案件處理辦法第20條前段，裁定如
    主文。
中    華    民    國    95    年    9     月    8     日
                  交通法庭    法  官 陳君杰
以上正本證明與原本無異。
如不服本裁定應於送達後5日內向本院提出抗告狀。
中    華    民    國    95    年    9     月    8     日
                              書記官 陳昱良


司法院資訊處製作；財團法人民間司法改革基金會備份。
